【裁判字號】    95,上訴,935
【裁判日期】    950713
【裁判案由】    違反槍砲彈藥刀械管制條例
【裁判全文】
臺灣高等法院臺中分院刑事判決         95年度上訴字第935號
上  訴  人
即  被  告  丁○○
選任辯護人  張皓帆  律師
上列上訴人因違反槍砲彈藥刀械管制條例案件，不服臺灣臺中地
方法院95年度訴字第426號中華民國95年3月23日第一審判決（起
訴案號 ：臺灣臺中地方法院檢察署95年度偵字第357號），提起
上訴，本院判決如下：
    主  文
原判決撤銷。
丁○○未經許可，持有可發射子彈具有殺傷力之改造槍枝，處有
期徒刑貳年拾月，併科罰金新臺幣捌萬元，罰金如易服勞役，以
銀元參佰元即新臺幣玖佰元折算壹日。扣案之改造槍枝壹枝（槍
枝管制編號：000000000），沒收。
    事  實
一、丁○○於民國94年11月2日 ，在台中市○○○路與北屯路口
    附近巷子內，拾獲他人棄置之可發射子彈具有殺傷力之改造
    槍枝壹枝（槍枝管制編號：0000000000）及不具殺傷力之子
    彈5顆，竟未經許可而無故持有 ，並將之放置於台中市○○○路85號其所經營之工廠內。嗣丁○○於94年11月9日下午1
    時55分許 ，攜帶上開可發射子彈具有殺傷力之改造槍枝1枝
    ，以及不具殺傷力之改造子彈5顆 、空氣槍2枝、瓦斯鋼瓶3
    瓶及鉛製鋼珠1袋等物。搭乘不知情之丙○○所騎之車號J8A
    -068號機車 ，行經台中縣大里市○○路784巷口時，因丁○○未戴安全帽為警攔查 ，經警發現丁○○腰間插有槍枝1枝
    （該槍枝不具殺傷力），丁○○主動將該槍枝取出，交與警
    員。警員見丁○○揹著一個背包，詢問丁○○背包內有何物
    ，丁○○在有偵查權之機關尚未發現其非法持有改造槍枝罪
    前，主動告知警員該背包內有改造槍枝，打開背包將可發射
    子彈具有殺傷力之槍枝1枝 （槍枝管制編號：0000000000）
    連同其不具殺傷力之槍枝等物品交與警員，因而查獲上情，
    丁○○並接受裁判。
二、案經臺中縣警察局霧峰分局報請臺灣臺中地方法院檢察署檢
    察官偵查起訴。
    理  由
一、訊據上訴人即被告丁○○（以下稱被告）於本院審理中，對
    於上開犯行，已經認罪 。復有改造槍枝1枝扣案，可資佐證
    。而扣案之改造槍枝（槍枝管制編號：0000000000）經送鑑
    定結果 ，認係仿SMITH＆WESSON廠轉輪手槍製造之槍枝車通
    槍管及轉輪彈倉內阻鐵而成之改造手枝，機械性能良好，可
    擊發試用子彈，認具殺傷力。有內政部警政署刑事警察局94
    年12月19日刑鑑字第0940184329號槍彈鑑定書附卷可稽。
二、被告於原審及本院審理中，均稱其有自首之情事。經查：
  (一)被告於94年11月9日警詢時，調查筆錄記載：「（問：警方
    於94年11月09日13時55分在台中縣大里市○○路 784巷口巡
    邏發現行蹤可疑重機車（J8A-068）騎士丙○○駕J8A-068重
    機後載乘客丁○○攔查該車，經丁○○主動出示其身上腰部
    所攜一支ＢＢ彈黑色手槍，另出示身上所背之黑色背包內之
    物品發現一枝轉輪改造手槍一枝、ＢＢ彈黑色手槍一枝及改
    造子彈五發、ＢＢ彈一袋，瓦斯鋼瓶三瓶，你當時正所為何
    事？）」（見警卷第3頁）。關係人丙○○於94年11月9日警
    詢時，警局調查筆錄記載：「（問：警方於94年11月09日13
    時 55分在台中縣大里市○○路784巷口巡邏發現行蹤可疑重
    機車（J8A-068）騎士你丙○○駕J8A-068重機後載乘客丁○○攔查該車，經丁○○主動出示其身上腰部所攜一支ＢＢ彈
    黑色手槍，另出示身上所背之黑色背包內之物品發現一枝轉
    輪改造手槍一枝、ＢＢ彈黑色手槍一枝及改造子彈五發、Ｂ
    Ｂ彈一袋，瓦斯鋼瓶三瓶，你當時正所為何事？）」（見警
    卷第6頁）。該二筆錄之內容 ，均係警員之問句，而非被告
    或丙○○之回答，且均記載：係由丁○○主動出示身上腰部
    之ＢＢ彈黑色手槍，另出示身上所背之黑色背包內之物品等
    語，若非實情，警詢筆錄當不致有如此之問句。
  (二)證人即警員陳彥君於原審證稱：「（審判長問：查獲過程？
    ）當日我們94年11月9日下午 1時55分許在大里市○○路784
    巷，看到丁○○被丙○○載，因為丁○○沒有戴安全帽，依
    照交通稽查所以攔檢，乙○○巡佐在前面，我在後面，乙○○看到丁○○往巷子裡面走，他就跟過去，我就跟丙○○核
    對證件，乙○○發現丁○○腰間有插手槍壹把，手槍有露出
    來，我就叫丙○○坐在地上，丁○○有說那是假的，當時他
    人揹著包包，我們問他裡面有何東西，他說裡面也是一樣，
    當時我們沒有辦法證明槍枝的真假，我們就請另一個同事到
    場，照相後，發現包包裡面有壹支改造的手槍，我們就將他
    帶回警局瞭解。（審判長問：當天查扣的手槍，是否有包含
    腰間及背包的改造手槍、玩具槍、子彈、瓦斯鋼瓶？）是的
    ，腰間部分，是ＢＢ玩具槍，背包裡面有兩個，壹支是改造
    ，壹支是ＢＢ槍還有瓦斯鋼瓶，改造手槍裡面有子彈五顆，
    另外還有玩具槍的鋼珠一袋。（審判長問：鑑定結果是否只
    有改造手槍有殺傷力？）我不知道鑑定結果。（審判長問：
    背包裡面查獲的改造手槍，是否是你們當時就有懷疑包包裡
    面有手槍或是他自己提到的？）我們有先問他包包裡面有什
    麼東西，他當時說包包裡面的東西與腰間一樣，是他撿到的
    ，要交給警察。（審判長問：是否在他沒有自己講之前，是
    否知道包包裡面有槍？）不知道。（審判長問：本件是因何
    查獲？）因為他未戴安全帽查獲的。〔審判長請檢察官詢問
    證人〕（檢察官問：一開始要攔查他下來時，是他主動他告
    訴你，他腰間有把槍或是他自己說的？）是乙○○發現的，
    才要他將手背到後面去。（檢察官問：後來，丁○○說這是
    玩具槍，是否能夠當場斷定？）沒有辦法。（檢察官問：所
    以你們才通知警力支援？）是的，是因為沒有辦法斷定是改
    造手槍或是玩具槍，才請求支援。（檢察官問：你當時為何
    會問他包包裡有無東西？）怕說還有其他東西，可能有危險
    物品。（檢察官問：所以你問他包包有何東西時，你當時是
    否已經懷疑他持有改造手槍？）他插在腰間，我們認為那是
    真的，所以才問他包包有何東西，我是憑著直覺問他的，我
    們沒有辦法確定，但是有懷疑等語（見原審卷第18至20頁）
    。由證人陳彥君之證言可知，既無法當場斷定被告插在要腰
    際之槍枝，是改造手槍或是玩具槍，則被告當時有無涉及非
    法持有改造槍枝之行為，尚屬未明；且在被告將背包內之物
    品拿出之前，警員並不確知被告所揹之背包內，藏有何種物
    品，更遑論知悉其內裝有可發射子彈具有殺傷力之槍枝。
  (三)證人即警員乙○○於本院證稱：（問：盤查情形如何？）當
    時盤查的時候是因為被告沒有戴安全帽才會盤查，後來發現
    被告腰際插了一個黑色的東西，我們就請當事人蹲下，然後
    請他拉開衣服，才發現右腰際是左輪手槍，槍是我發現的、
    我把槍抽出來的，不是被告自動繳交的。‥‥（辯護人問：
    為何筆錄中記載腰間所攜帶的是一支黑色ＢＢ彈手槍，背包
    中的是左輪手槍？）我再回想一下。我的過程敘述錯誤，右
    腰際插了一支鋼珠型ＢＢ彈手槍，改造手槍是在背包裡面。
    〔請證人詳細陳述查獲情形〕我們請被告打開包包之後，才
    發現裡面有左輪手槍。（問：在打開包包之前，被告有無說
    什麼話？）我發現腰際插一支槍，才請被告將背包打開，打
    開之前，被告有說裡面還有二把槍。（問：警訊筆錄中警方
    問的部分有出現「主動」出示，這個部分有何意見？）當時
    當事人配合警方將衣服掀起讓我們檢查，不是警方直接搜槍
    ，所以「主動出示」是當事人配合警方的意思。（辯護人問
    ：被告將改造手槍拿出來之前，在現場有無提到槍枝要拿去
    報繳？）在現場沒有說要拿槍去報繳，帶被告到派出所的時
    候，被告有說他哥哥是警察，但要把槍拿給他哥哥報繳，可
    是他的債務還沒有處理完，沒有辦法拿去報繳，在現場的時
    候被告說槍是要自衛的。被告的三把槍都是上膛的。我們先
    發現的是被告腰間的ＢＢ彈的槍。（問：在你們打開背包之
    前，被告是否有說背包裡面還有二把槍？）我們發現腰際的
    槍，就問被告背包裡面還有什麼東西，被告說裡面還有二把
    槍。（問：被告說槍要自衛的話是什麼時候說的？）三把槍
    都發現的時候，被告說的。之後到派出所的時候，被告才說
    他的哥哥在台中市當警員，但是他的債務還沒處理完，等處
    理完之後要把槍拿給他哥哥做績效。（辯護人問：被告告訴
    你說槍是自衛用的，為何筆錄中記載槍是拿來玩的，以上槍
    械沒有作案用？）我剛剛的陳述是現場被告所陳述的，到了
    偵訊製作筆錄的時候，被告是這樣陳述的。製作筆錄的時候
    ，被告怎麼說我們就怎麼製作等語（見本院卷第52、53頁）
    。證人丙○○於本院證稱：（辯護人問：被告被查獲槍枝時
    ，是否是你載被告？）是。（辯護人問：當天為何被盤查？
    ）因為被告沒有戴安全帽。（辯護人問：當天被告如何出示
    他腰間的玩具手槍及背包的槍枝給警員？過程如何？）被告
    下車之後，警察就抓住他，警察先發現被告右邊有槍枝，就
    請被告把包包拿出來。（辯護人問：是警察要求被告把包包
    拿出來？或是被告自己把包包拿出來？）警察問說包包裡面
    有沒有東西，被告說裡面還有二把槍。（辯護人問：當時被
    告有無告訴警察二把槍是要拿去報繳的？）有。（辯護人問
    ：當時被告有無告訴警察拿這二把槍目的要做什麼？）報繳
    。（辯護人問：被告有無說積欠別人債務，攜帶槍枝是要防
    身的？）有，在現場盤查的時候說的。‥‥（問：當天在哪
    裡載被告？）塗城路附近，要去市區，去哪裡、做什麼我不
    知道，被告當時是我的老闆，叫我去載他，就說往市區方向
    走，沒有說去什麼地點。（問：在警察攔檢之前有無聽被告
    說要拿槍去報繳？）不知道。當時被告只是叫我我市區方向
    走，也不知道他有帶槍，是被警察攔下來盤查之後才知道等
    語（見本院卷第53、54頁）。足認被告被警盤查時，係主動
    告知警員背包內還有2枝槍枝 ，並將背包取下將槍枝交與警
    員，其時警員既尚未發現被告非法持有改造槍枝之事實，應
    符合刑法自首之要件。
  (四)又被告雖稱其在被查獲之時，係要前往台中市向其任職警員
    之兄報繳槍枝云云。惟依證人丙○○所證述之情節，丙○○
    並不知被告當時有持槍之情形，亦不知被告之目的地為何。
    又被告係於94年11月 2日拾獲本件改造槍枝，距其被告盤查
    之時，已有七日之久，如其果有報繳之意，自可先與其兄聯
    絡報繳之時機與方式，亦可向丙○○表明要前往報繳之目的
    ，惟依前述證人之證述，均無法具體認定被告確有報繳槍枝
    之意思，則其所謂報繳一節，尚屬無據，自無可採。僅應認
    定被告具有刑法一般自首之要件，而非槍砲彈藥刀械管制條
    例所規定之自首報繳，併予敘明。綜上所述，本件事證明確
    ，被告犯行，堪以認定。
二、核被告所為，係犯槍砲彈藥刀械管制條例第8條第4項未經許
    可，持有可發射子彈具有殺傷力之改造槍枝罪。按刑法於94
    年2月2日經總統令修正公布，自95年7月1日施行，刑法第33
    條第5款修正為：「罰金：新台幣1千元以上，以百元計算之
    。」被告所犯槍砲彈藥刀械管制條例第8條第4項有併科罰金
    之規定，被告行為後法律有變更，依修正後刑法第2條第1項
    前段之規定，應適用行為之之法律，關於罰金易服勞役之規
    定，亦應一體適用。被告在犯罪後，有偵查權之機關尚未發
    覺前，主動向警員供述持有槍枝之情形，並接受裁判，符合
    自首之規定，應依刑法第62條前段，減輕其刑。原審以被告
    罪證明確，予以論罪科刑，固非無見。惟查本件被告係屬自
    首，已如前述，原審判決未予詳查認定，自有未合，被告上
    訴為有理由，應予撤銷改判。爰審酌被告正值青壯，其犯罪
    手段尚屬平和，持有改造槍枝之時間尚短，犯罪後坦承犯行
    ，態度尚佳等一切情狀，量處如主文第二項所示之刑，並依
    刑法修正前之規定，諭知罰金如易服勞役之折算標準。扣案
    之改造槍枝1枝（槍枝管制編號：000000000），係屬違禁物
    ，應依刑法第38條第1項第1款規定，宣告沒收。
據上論結，應依刑事訴訟法第369條第1項前段、第364條、第299
條第1項前段 ，槍砲彈藥刀械管制條例第8條第4項，修正後刑法
第2條第1項前段、修正前刑法第11條前段、第62條前段、第42條
第2項、第38條第1項第1款，修正前罰金罰鍰提高標準條例第2條
，判決如主文。
本案經檢察官甲○○到庭執行職務。
中    華    民    國    95    年    7    月    13     日
            刑事第五庭  審判長法  官  袁  從  楨
                              法  官  姚  勳  昌
                              法  官  郭  同  奇
上列正本證明與原本無異。
如不服本判決應於收受送達後十日內向本院提出上訴書狀，其未
敘述上訴之理由者並得於提起上訴後十日內向本院補提理由書（
均須按他造當事人之人數附繕本）。
                              書記官  康  孝  慈
中    華    民    國    95    年    7    月    14     日
附錄論罪科刑法條
槍砲彈藥刀械管制條例第8條第4項
未經許可，持有、寄藏或意圖販賣而陳列第1項所列槍枝者，處3
年以上10年以下有期徒刑，併科新臺幣700萬元以下罰金。
                                                      Ａ


司法院資訊處製作；財團法人民間司法改革基金會備份。
